臺灣臺中地方法院刑事判決　　　　　　　96年度易字第1633號
公　訴　人　臺灣臺中地方法院檢察署檢察官
被　　　告　甲○○
選任辯護人　宋永祥律師
　　　　　　盧昱成律師
上列被告因恐嚇等案件，經檢察官提起公訴（95年度偵字第
27992號），本院判決如下：
    主    文
甲○○共同意圖為自己不法之所有，以恐嚇使人將本人之物交付
，處有期徒刑壹年。
被訴竊盜部分無罪。
    犯罪事實
一、甲○○明知車牌號碼五J-六二六八號自用小客車，係「洪家
    宏」竊得之車輛（為乙○○所有，在臺中縣大雅鄉○○村○
    ○路二五○巷一一○號前遭竊，乙○○於民國九十五年十月
　　五日上午九時、十時許發現遭竊，無積極證據足認甲○○就
    竊盜部分亦有共同之犯意聯絡），竟仍與成年人「洪家宏」
    共同基於意圖為自己不法所有之犯意聯絡，自九十五年十月
    五日 (起訴書誤認為同年月四日)上午十一時三十分許起，
    至九十五年十月十三日止，依乙○○放置在車上之名片上所
    載之聯絡電話，接續撥打約八、九通電話予乙○○，恫嚇稱
    ：須匯款新臺幣（下同）十萬元，方能取回車輛等語，致使
    乙○○心生畏懼，而依對方指示，於九十五年十月十三日匯
    款十萬元至賴宛庭（原名賴凱亭，另由檢察官為不起訴處分
    ）所申辦之合作金庫商業銀行豐原分行，帳號000000
    0000000號帳戶內（該帳戶係甲○○向賴宛庭借用）
    。嗣因洪家宏、甲○○無法於九十五年十月十三日使用提款
    卡領款，甲○○、「洪家宏」復共同基於同上犯意，接續於
    同日再打電話對乙○○恐嚇稱：妳是否有報警，如果報警的
    話要花五千元請小弟到伊家縱火，並喝令乙○○不要報警，
    渠等要去合作金庫領錢等語，甲○○且另撥打電話與賴宛庭
    聯絡，表示要借用上開帳戶之存摺及印鑑章，並約賴宛庭於
    翌日即同年月十四日上午至臺中縣豐原火車站見面，俟雙方
    於豐原火車站會面後，賴宛庭即將上開帳戶之存摺及印鑑章
    交予甲○○使用，旋甲○○即與羅凱鴻（無積極證據足認有
    共同犯意聯絡）一起至合作金庫銀行豐原分行，由羅凱鴻進
    入銀行內領款，惟因銀行人員表示須開戶人本人方能領款，
    甲○○乃又以電話通知賴宛庭至合作金庫銀行豐原分行，賴
    宛庭旋與友人林純如一起至合作金庫銀行豐原分行，由羅凱
    鴻陪同賴宛庭與林純如一起於九十五年十月十四日十四時許
    ，進入合作金庫銀行豐原分行，由賴宛庭提領帳戶內全部款
    項十萬元，甲○○則駕車在該銀行門口等候，俟賴宛庭提領
    十萬元後，甲○○即對賴宛庭表示在臺中縣豐原火車站會合
    ，旋羅凱鴻即改搭賴宛庭所乘之自用小客車，至臺中縣豐原
    火車站與甲○○會合，再由甲○○進入賴宛庭所乘自用小客
    車內，由賴宛庭將領得之十萬元全數交予甲○○，再由甲○
    ○轉交予洪家宏，洪家宏且旋將其中二千元分予甲○○。嗣
    為警循線查悉上情。
二、案經臺中縣警察局豐原分局報告臺灣臺中地方法院檢察署檢
    察官偵查起訴。
    理    由
甲、有罪部分：
壹、證據能力部分：
　　證人賴宛庭、林純如、乙○○於警詢中及於偵查中具結後證
　  述內容，被告、選任辯護人及檢察官均未聲明異議，本院審
    酌彼等之言詞陳述作成時之情況，各該證人均能自由陳述，
    依刑事訴訟法第一百五十九條之五第二項規定，應有證據能
    力。又證人賴宛庭於偵查中以被告身分接受檢察官訊問時所
    陳述內容，並無「應具結而未具結」情形，被告、選任辯護
　　人及檢察官均未聲明異議，亦有證據能力。
貳、實體方面：
一、訊據被告甲○○對於上開犯罪事實，除矢口否認其有共同恐
    嚇取財之犯意聯絡及其有撥打電話向乙○○為上開恐嚇取財
    言詞等節外，餘均坦承不諱，辯稱：伊並未撥打電話向乙○
    ○為上開恐嚇取財言語。九十五年十月四日上午十點多伊在
    上班，不可能打電話。伊係因有發生車禍糾紛，怕對方扣伊
    薪資，才向賴宛庭借帳戶要存薪資，後來伊沒有對公司說要
    把錢存到賴宛庭的帳戶，只是想把自己的錢存到賴宛庭的帳
    戶。之後因伊遇到洪家宏，洪家宏表示要借伊銀行存摺，說
    他家裡要匯錢給他，當時因洪家宏遭通緝中，伊怕被連累，
    表示不行，乃將賴宛庭的存摺交給洪家宏。嗣於九十五年十
    月十三日，洪家宏有拿提款卡去領錢，但領不出來，洪家宏
    到伊家問伊為何錢領不出來，伊表示不知道，即打電話問賴
    宛庭為何領不出錢，然後約賴宛庭於翌日在豐原火車站對面
    網咖見面。伊是因為錢是洪家宏的，而洪家宏在火車站等，
    伊怕洪家宏亂想，才直接開到那附近，讓洪家宏看到，然後
    拿錢給洪家宏。伊沒有偷車，也沒有打電話向被害人恐嚇取
    財。本案伊並未與「洪家宏」共同犯案，伊直至九十六年一
    、二、三月以後才有參與洪家宏他們打電話去恐嚇車主，嗣
    於九十六年六月七日被查獲云云。惟查：
(一)上揭犯罪事實，業據證人乙○○、賴宛庭於警詢及偵審中、
    證人林純如於警詢及偵查中證述綦詳，互核相符，並與被告
    於審理中自白：伊確有向賴宛庭借用上開帳戶，洪家宏於九
    十五年十月十三日有拿提款卡去領錢，但領不出來後，伊即
    打電話問賴宛庭為何領不出錢，然後約賴宛庭於翌日在豐原
    火車站會面。俟伊即開車與羅凱鴻一起到火車站與賴宛庭會
    合，拿到存摺、印鑑章之後，伊開車到銀行門口讓羅凱鴻下
    去領，伊在車上等，羅凱鴻一下就出來並說櫃檯小姐說要本
    人領錢，伊即打電話叫賴宛庭過來領錢。之後伊才打電話叫
    賴宛庭出面領錢，並要求賴宛庭至豐原火車站將錢交予伊。
    賴宛庭領錢出來時，伊在銀行門口，伊有要求賴宛庭前往臺
    中縣豐原火車站將十萬元交予伊等語情節相吻合。此外，復
    有前揭賴宛庭帳戶之使用人基本資料、交易資料查詢單、存
    摺影本、賴宛庭所使用之手機於九十五年十月十三日、十四
    日之通聯紀錄、林純如所使用之手機於九十五年十月十四日
    之通聯紀錄及存款憑條等件在卷可稽。
(二)被告雖以上開情詞置辯。然查：
1、被告於九十六年一月三日偵查中係辯稱：「（有無借用她 (
   即賴宛庭)合作金庫豐原分行帳號000000000000
   0號之提款卡？）沒有。」、「（有無在九十五年十月十四
   日打電話給賴宛庭叫她領上開帳戶的錢給你？）我不知那天
   我有無打電話給她。」、「（都沒有借用她帳戶的提款卡？
   ）都沒有。」、「我有向賴宛庭拿十萬元，我沒有向賴宛庭
   借用提款卡。」、「（為何向賴宛庭拿十萬元？）是「阿宏
   」打電話叫我開車載他去領錢，我載他到銀行門口，由他進
   入銀行，我在車上等他，領完後我們再跟賴宛庭約在火車站
   ，由「阿宏」將十萬元給拿走的。」、「（「阿宏」如何認
   識？）是我在承德路修車廠認識的，我們認識一、二年，我
   跟他都是以電話聯絡的，.. 被警方查獲後，我就跟「阿宏」
   失去聯絡，我不知「阿宏」之正確年籍。」云云；於九十六
   年二月一日偵查中辯稱：「（是否有向賴宛庭借一個合作金
   庫豐原分行帳戶？）沒有。」、「（你跟賴宛庭有無仇怨？
   ）沒有，我不知道她為何要說她有把帳戶借給我。」、「（
   你是否有叫賴宛庭到合作金庫豐原分行領錢給你？）沒有，
   那天我一個朋友「阿宏」，打電話給我，叫我跟他一起去合
   作金庫豐原分行領錢，他說那邊車子不好停，叫我在外面等
   他，我就在外面等，他就跟賴宛庭一起進去領錢，林純如當
   天也有去，林純如有無進去我不記得，領完錢是賴宛庭拿著
   ，就開車到豐原火車站，我朋友叫我下車到他們車上跟賴宛
   庭拿錢，錢後來都交給阿宏。」、「（阿宏跟賴宛庭是何關
   係？）我不知道。」云云；於九十六年四月十七日本院行準
   備程序時又辯稱：「我沒有請賴宛庭提款」、「我是領款當
   天阿宏打電話給我，他在早上九點到十點間用沒有顯示號碼
   的電話打我使用的000000000，他叫我跟他去領錢
   ，我當時在家裡，當時我在睡覺，除了這個部分外他沒有說
   其他的，我也沒有問他要領什麼錢，我有跟他說他自己去領
   就好，他說那裡拖吊的很多，叫我在車上等他，阿宏開了一
   臺車黑色車子到我家載我，車牌號碼我忘記了，阿宏大概當
   天早上快十點到我家，阿宏開車載我離開我家到豐原火車站
   對面一間網咖門口與賴宛庭會面，『賴宛庭是阿宏約她在那
   裡見面，因為他們二人是男女朋友，我認識賴宛庭是阿宏介
   紹的』，我們是網路上認識，網咖會合後，阿宏開車載我一
   臺車，賴宛庭與他朋友林純如另外開一臺車，我們就直接到
   合作金庫，然後阿宏、賴宛庭、林純如三人一起進銀行，我
   在阿宏的車上等他，他們三人出來後，阿宏開車載我，賴宛
   庭與林純如開另外一臺車，我們一起到豐原火車站門口，到
   了火車站門口，阿宏叫我下車去賴宛庭車上拿他們領到的錢
   ，我拿了錢就拿上車給阿宏，然後阿宏就載我回家。」云云
   。衡情，被告如真僅係單純將賴宛庭帳戶借予友人「洪家宏
   」，其他則一無所知，則被告儘可如同賴宛庭般自始直承此
   節，其不足此，於偵查中及本院行準備程序時，先係全盤否
   認有何向賴宛庭借用帳戶事實，並誣指賴宛庭與「阿宏」是
   男女朋友云云，嗣見難以抵賴始又避重就輕，辯稱：伊只是
   將賴宛庭帳戶借予「洪家宏」使用云云，要無可採。
2、被告於審理中雖另辯稱：「 (賴宛庭領錢出來後你在那裡？)
   在銀行正門口，馬路旁邊而已，我坐在車上。」、「 (是誰
   說要在豐原火車站交錢？)我。」、「 (為何要多此一舉？)
   因為錢是洪家宏的，洪家宏已經在火車站等了，我怕洪家宏
   亂想，我就直接開到那附近，讓他看到，然後拿錢給他。」
   、「 (羅凱鴻與賴宛庭領錢時，為何不叫賴宛庭把錢交給羅
   凱鴻？)因為他們二人不認識。」、「 (領完錢後賴宛庭有打
   電話給你，為何不跟賴宛庭說錢交給羅凱鴻就好？)因為要給
   洪家宏看說就是完整的這一批錢，我沒有多拿。」、「 (賴
   宛庭在車上交錢給你時，洪家宏看得到嗎？)不清楚，我不知
   道洪家宏躲在那裡，只知道他躲在火車站。」云云。惟被告
   既不知洪家宏躲在何處，不知洪家宏能否看到賴宛庭交錢予
   被告，則被告要求賴宛庭至豐原火車站交錢，如何能證明給
   洪家宏看。況被告既向賴宛庭借得存摺，則洪家宏僅須看存
   摺即知賴宛庭提領多少錢，又何須如此大費週章，來回奔波
   。是被告上開顯不尋常之舉，顯係明知上開十萬元係被害人
   遭恐嚇取財所匯款項，其一方面為確實領得該十萬元款項，
   一方面又恐遭銀行附近監視器拍到，始均由羅凱鴻、賴宛庭
   及林純如至銀行內領款，藉以避免自己遭警察查緝至明。
3、被告確是當初打電話向乙○○恐嚇取財之人，業經證人乙○
   ○於偵查中結證稱：經伊當庭透過電話聽被告之聲音，百分
   之百確定打電話來的就是甲○○等語 (見偵查卷第九三至九
   四頁)。又打電話所須時間短暫，被告徒以九十五年十月十四
   日上午十時許，伊在上班云云置辯，尚難採為有利於被告之
   認定，附此敘明。
(三)綜上所述，被告所辯要係事後卸責之詞，不足採信。本案事
    證明確，被告犯行堪以認定。被告之選任辯護人請求傳訊羅
    凱鴻，並表示：羅凱鴻係陪賴宛庭進去銀行領錢之人，應知
    悉整個過程云云。惟被告上開在客觀上所為犯行，除被告確
    有撥打電話向被害人恐嚇取財一節外，餘均據被告於審理中
    直承在卷，被告復辯稱本案是「洪家宏」所為云云，本院因
    認並無再傳訊羅凱鴻必要，附此指明。
二、核被告所為，係犯刑法第三百四十六條第一項之恐嚇取財罪
    。被告與「洪家宏」就上開犯行間，具有犯意聯絡與行為分
    擔，均為共同正犯。又被告為達一個恐嚇取財十萬元得手之
    目的，而有多次實施恐嚇取財之行為，為接續犯，應僅成立
    一罪 (最高法院八十年度臺上字第六一三六號判決意旨參照
    )。又洪家宏及被告因無法於九十五年十月十三日使用提款
    卡領款，而共同接續於同日再打電話對乙○○恐嚇稱：妳是
    否有報警，如果報警的話要花五千元請小弟到伊家縱火，並
    喝令乙○○不要報警，渠等要去合作金庫領錢等語部分，雖
    未據檢察官於起訴書內載明，惟與經起訴部分既具有接續犯
    之實質上一罪關係，而為起訴效力所及，本院自應併予審理
    。再被害人乙○○於警詢中即證稱自九十五年十月五日上午
    十一時許起始遭恐嚇等語，於偵查中亦再度證述：九十五年
    十月五日當天中午左右，對方打電話來向伊要十萬元等語，
    復有臺中縣警察局受理報案證明單一份在卷可稽 (見警卷第
    二五頁)，檢察官誤認被告係自九十五年十月四日上午十一
    時三十分許起開始為本件恐嚇犯行云云，顯有誤認。又被告
    九十五年十月五日十一時三十分許前之恐嚇犯嫌，既尚無積
    極證據可資證明，且基於審判不可分原則，爰不另為無罪諭
    知，均附此敘明。爰審酌被告犯罪之動機、目的、手段、與
    「洪家宏」共同向乙○○恐嚇取財得款十萬元，被告實際分
    得二千元，及被告於警詢、偵查及本院行準備程序時，以與
    事實不符之情詞置辯，全盤否認犯行，嗣於審理中又避重就
    輕，飾詞卸責，且迄未賠償被害人所受損害，未與被害人達
    成和解，態度不佳等一切情狀，量處如主文所示之刑。
乙、無罪部分：
一、公訴意旨另略以：被告甲○○因缺錢花用，竟夥同不詳年籍
    姓名綽號「阿宏」之成年男子，基於竊盜之犯意聯絡，於九
    十五年十月四日凌晨三、四時許，在臺中縣大雅鄉○○村○
    ○路二五○巷一一○號前，竊取乙○○所有之上開自用小客
    車，因認被告涉犯刑法第三百二十條第一項之竊盜罪嫌云云
    。
二、按犯罪事實應依證據認定之，無證據不得認定犯罪事實；不
    能證明被告犯罪或其行為不罰者，應諭知無罪之判決，刑事
    訴訟法第一百五十四條第二項、第三百零一條第一項分別定
    有明文。又事實之認定，應憑證據，如未能發現相當證據，
    或證據不足以證明，自不能以推測或擬制之方法，以為裁判
    基礎。且認定犯罪事實所憑之證據，雖不以直接證據為限，
    間接證據亦包括在內；然而無論直接或間接證據，其為訴訟
    上之證明，須於通常一般之人均不致有所懷疑，而得確信其
    為真實之程度者，始得據為有罪之認定，最高法院四十年臺
    上字第八六號及七十六年臺上字第四九八六號分別著有判例
    可資參照。再刑事訴訟法第一百六十一條已於九十一年二月
    八日修正公布，修正後同條第一項規定：檢察官就被告犯罪
    事實，應負舉證責任，並指出證明之方法。因此，檢察官對
    於起訴之犯罪事實，應負提出證據及說服之實質舉證責任。
    倘其所提出之證據，不足為被告有罪之積極證明，或其闡明
    之證明方法，無從說服法官以形成被告有罪之心證，基於無
    罪推定之原則，自應為被告無罪判決之諭知（最高法院九十
    二年臺上字第一二八號判例意旨參照）。
三、公訴人認被告涉有此部分罪嫌，係以如附表所示證據為其論
    據。訊據被告堅決否認有此部分犯行，辯稱：伊並未參與偷
    車云云。經查，被告於九十五年九月底即向賴宛庭借用上開
    帳戶提款卡之事實，固據證人賴宛庭、林純如證陳在卷，互
    核相符。又被告辯稱：伊係因有發生車禍糾紛，怕對方扣伊
    薪資，才向賴宛庭借帳要存薪資，後來伊沒有對公司說要把
    錢存到賴宛庭的帳戶，只是想把自己的錢存到賴宛庭的帳戶
    內云云，雖難遽以採信。惟僅憑被告在九十五年九月底即「
    因故」先向賴宛庭借用帳戶一節，實尚難據以證明被告確實
    早於「阿宏」竊取乙○○所有之上開自用小客車之前，即與
    「阿宏」具有共同竊盜之犯意聯絡與行為分擔。從而，被告
    係在「阿宏」竊得上開自用小客車後，始參與上開共同恐嚇
    取財犯行，既非全無可能，復查無其他積極證據足認被告確
    有檢察官起訴之「共同竊盜」犯行，被告辯稱：伊未參與偷
    車等語，應尚可採信。綜上所述，本案既不能證明被告確有
    此部分竊盜犯行，依據上開說明，即應為其無罪之諭知，以
    免冤抑。
據上論斷，應依刑事訴訟法第二百九十九條第一項前段、第三百
零一條第一項，刑法第二十八條、第三百四十六條第一項，刑法
施行法第一條之一，判決如主文。
中　　華　　民　　國　　96　　年　　7 　　月　　13　　日
                  刑事第十庭    審判長法　官　賴妙雲
                                      法　官　黃炫中
                                      法　官　江奇峰
上正本證明與原本無異。
如不服本判決，應於送達後十日內向本院提出上訴狀（須附繕
本），上訴於台灣高等法院台中分院。
                                      書記官  江慧貞
中　　華　　民　　國　　96　　年　　7 　　月　　13　　日
附錄論罪科刑法條
中華民國刑法第346條
 (單純恐嚇罪)
意圖為自己或第 3 人不法之所有，以恐嚇使人將本人或第 3 人
之物交付者，處六月以上五年以下有期徒刑，得併科1000元以下
罰金。
以前項方法得財產上不法之利益，或使第 3 人得之者，亦同。
前二項之未遂犯罰之。
附表：
┌──┬─────────┬─────────────┐
│編號│證據名稱          │ 待證事實                 │
├──┼─────────┼─────────────┤
│1   │被告甲○○之供述  │ 甲○○與「阿宏」、賴宛庭 │
│    │                  │ 一同於95年10月14日前往上 │
│    │                  │ 開銀行領款之事實。       │
├──┼─────────┼─────────────┤
│2   │證人賴宛庭        │ 甲○○於95年9月20日向賴宛│
│    │                  │ 庭借用前揭帳戶，嗣於10月 │
│    │                  │ 13日復以提款卡無法使用為 │
│    │                  │ 由，要求賴宛庭配合前往銀 │
│    │                  │ 行領款，賴宛庭並將領得之 │
│    │                  │ 10萬元交付甲○○之事實。 │
├──┼─────────┼─────────────┤
│3   │證人林純如        │ 甲○○於95年9月20日向賴宛│
│    │                  │ 庭借用前揭帳戶，嗣於10月 │
│    │                  │ 13 日復以提款卡無法使用為│
│    │                  │ 由，要求賴宛庭配合前往銀 │
│    │                  │ 行領款，賴宛庭並將領得之 │
│    │                  │ 10 萬元交付甲○○之事實。│
├──┼─────────┼─────────────┤
│4   │證人乙○○        │ 1、乙○○所有之車牌號碼5J│
│    │                  │    -6268號自用小客車於95 │
│    │                  │    年10月4日凌晨3、4時許 │
│    │                  │    ，在臺中縣大雅鄉大雅村│
│    │                  │    學府路250巷110號前失竊│
│    │                  │    之事實。              │
│    │                  │ 2、失竊當日中午，自95年10│
│    │                  │    月13日止，乙○○接獲約│
│    │                  │    8、9通要求給付贖金之恐│
│    │                  │    嚇電話，乙○○於10月13│
│    │                  │    日匯款10萬元後，對方復│
│    │                  │    又來電表示提款卡不能使│
│    │                  │    用，質問是否報警。    │
│    │                  │ 3、乙○○確認來電者即為被│
│    │                  │    告甲○○。            │
├──┼─────────┼─────────────┤
│5   │前揭賴宛庭帳戶    │ 賴宛庭帳戶於95年10月13日 │
│    │之使用人基本資    │ 匯入10萬元，並於10月14日 │
│    │料、交易資料查    │ 領出之事實。             │
│    │詢單、存摺影本    │                          │
├──┼─────────┼─────────────┤
│6   │賴宛庭所使用之    │ 1、賴宛庭於10月13日、14日│
│    │手機於95年10月    │    與甲○○密集聯絡之事實│
│    │13日、14日之通    │    。                    │
│    │聯紀錄            │ 2、賴宛庭於10月13日、14日│
│    │                  │    並未與「阿宏」之091585│
│    │                  │    4415號手機聯絡之      │
│    │                  │    事實。                │
├──┼─────────┼─────────────┤
│7   │林純如所使用之    │ 林純如確實於95年10月14日 │
│    │手機於95年10月    │ 下午在豐原市附近之事實。 │
│    │14日之通聯紀錄    │                          │
├──┼─────────┼─────────────┤
│8   │存款憑條          │ 乙○○於95年10月13日匯款 │
│    │                  │ 10萬元至賴宛庭帳戶之事實 │
│    │                  │ 。                       │
└──┴─────────┴─────────────┘
